臺灣屏東地方法院民事裁定
111年度監宣字第42號
聲  請  人  杜繼正  

相  對  人  杜俊熾  

上列聲請人聲請監護宣告事件，本院裁定如下：
    主    文
宣告杜俊熾（男，民國八十四年二月六日日生，身分證統一編號
：Ｚ○○○○○○○○○號）為受輔助宣告人。
選定杜繼正（男，民國○○○年○月○日生，身分證統一編號：
Ｚ○○○○○○○○○號）為受輔助宣告人之輔助人。
程序費用由受輔助宣告人負擔。
    理    由
一、本件聲請意旨：聲請人杜繼正之子即相對人杜俊熾於民國11
    年1月13日，因車禍致腦部受傷，致不能為意思表示或受意
    思表示，或不能辨識其意思表示之效果，為此依民法第14條
    之規定，聲請宣告相對人為受監護宣告人等語。
二、按法院對於監護之聲請，認為未達民法第14條第1 項之程度
    者，得依民法第15條之1 第1 項規定，為輔助之宣告，民法
    第14條第3 項定有明文；次按對於因精神障礙或其他心智缺
    陷，致其為意思表示或受意思表示，或辨識其意思表示效果
    之能力，顯有不足者，法院得因本人、配偶、四親等內之親
    屬、最近一年有同居事實之其他親屬、檢察官、主管機關或
    社會福利機構之聲請，為輔助之宣告，民法第15條之1 第1
    項定有明文。法院對於監護宣告之聲請，認為未達應受監護
    宣告之程度，而有輔助宣告之原因者，得依聲請或依職權以
    裁定為輔助之宣告，亦為家事事件法第174 條第1項所明定
    。
三、經查，聲請人上開主張，業據其提出戶籍謄本、衛生福利部
    屏東醫院等件為證，並經鑑定人黃文翔醫師就相對人之精神
    及心智狀況鑑定結果：個案為頭部外傷導致右頭顱診骨骨折
    ，顱內出血手術後合併輕度失智狀態，其於111 年1月13日
    發生車禍導致頭部外傷引發顱內出血，隨後經緊急住院開刀
    治療，治療後呈現失智後遺症。會談中，因合併有失智，理
    解能力明顯受損，對於較複雜的詞彙無法理解，對於個人基
    本資料（包含姓名、身分證字號、出生年月日、年齡、住址
    、家中電話、子女數目、配偶、子女、父母姓名、過去工作
    的地方、畢業學校校名）有部分無法回答。會認部分文字，
    也會寫字，長短期記憶能力不佳，個位數加減計算正確，兩
    位數加減計算正確率僅有一半，100持續減7之計算無法完成
    ，心理衡鑑魏氏成人智力測驗智商落於55分，屬於輕度智能
    不足。意識清楚，可以與人交談，認知功能受損，現實判斷
    力不佳，對於時間、地方、人物之定向能力尚正常。可以自
    己進食，沐浴、翻身、大小便、移動身體、更衣等。可以自
    行購物，可以辨識不同錢幣、紙鈔之幣值，會做不同紙鈔兌
    換之計算，不會到金融機構辦理存款提款（自述自己忘記存
    、提款要如何辦理，需要重新去請教別人），有部分職業及
    社交功能，不太會自行搭乘或使用大眾交通工具。個案各項
    功能明顯退化，簡單的食、衣、衛生、交通等生活內容可以
    自理，但是因為頭部外傷導致顱內出血，手術後合併輕度失
    智狀態，使得情緒衝動控制不佳，過去財務處分十分輕率，
    易遭詐騙，可以判斷因為頭部外傷導致顱內出血，手術後合
    併輕度失智狀態而導致認知功能受損，為意思表示或受意思
    表示或辨識其意思表示效果之能力也因而明顯受損，無法完
    全獨力處理個人事務與從事個人財務管理，該個案已達輔助
    宣告之標準等語，此有屏安醫院111 年6月2 日屏安管理字
    第1110001739號函所附精神鑑定報告書、臨床心理衡鑑照會
    及報告單各1 份在卷可憑。本院審酌上情及醫師所為之鑑定
    意見，認相對人非完全不能辨識其意思表示之效果，未達應
    受監護宣告之程度，惟其辨識能力顯有不足。從而，相對人
    雖未達監護宣告之程度，惟仍有受輔助之必要，爰依職權裁
    定為輔助之宣告。
四、次按受輔助宣告之人，應置輔助人，民法第15條之1 第1 項
    、第1113條之1 第1 項定有明文。依民法第1113 條之1 第2
    項準用同法第1111條之1 規定，法院選定輔助人時，應依受
    輔助宣告之人之最佳利益，優先考量受輔助宣告之人之意見
    ，審酌一切情狀，並注意下列事項：受輔助宣告之人之身
    心狀態與生活及財產狀況。受輔助宣告之人與其配偶、子
    女或其他共同生活之人間之情感狀況。輔助人之職業、經
    歷、意見及其與受輔助宣告之人之利害關係。法人為輔助
    人時，其事業之種類與內容，法人及其代表人與受輔助宣告
    之人之利害關係。
五、本院審酌聲請人杜繼正為相對人之父親，有擔任輔助人意願
    ，故由聲請人擔任相對人之輔助人，應能符合受輔助宣告人
    之最佳利益，爰選定聲請人為輔助人。末按法院為輔助宣告
    時，受輔助宣告之人對其財產仍具處分權能，輔助人僅於民
    法第15條之2 第1 項等事件對於受輔助宣告人之行為具有同
    意與否之權限，從而本件輔助人無須開具財產清冊陳報法院
    ，自亦無指定會同開具財產清冊之人，附此敘明。
六、依家事事件法第177 第2 項、第164 條第2 項，裁定如主文
    。
中　　華　　民　　國　　111 　年　　6 　　月　　22　　日
                      家事法庭  法　官　張以岳
以上正本係照原本作成。
如不服本裁定，應於送達後10日內向本院提出抗告狀，並繳納抗
告費新臺幣1,000元。
中　　華　　民　　國　　111 　年　　6 　　月　　22　　日
                                書記官　蔡政學